【裁判字號】    97,交聲,2305
【裁判日期】    971230
【裁判案由】    聲明異議
【裁判全文】
臺灣高雄地方法院交通事件裁定        97年度交聲字第2305號
原處分機關  交通部公路總局臺北區監理所板橋監理站
異  議  人  甲○○
上列受處分人因違反道路交通管理處罰條例案件，對於交通部公
路總局臺北區監理所板橋監理站於民國97年9 月18日所為板監裁
字裁41-BB0000000 號處分聲明異議，本院裁定如下：
    主  文
原處分撤銷。
甲○○汽車駕駛人駕車行經有燈光號誌管制之交岔路口闖紅燈，
處罰鍰新臺幣壹仟捌佰元，並記違規點數參點。
    理  由
一、異議意旨如附件所示。
二、按汽車駕駛人，行經有燈光號誌管制之交岔路口闖紅燈者，
    處新臺幣1,800 元以上5,400 元以下罰鍰；又汽車駕駛人，
    行經有燈光號誌管制之交岔路口闖紅燈者，記違規點數3 點
    ，道路交通管理處罰條例第53條第1 項、第63條第1 項第3
    款分別定有明文。又在劃設有停止線而又有燈光號誌兩種設
    施之交岔路口應自停止線起算；車輛面對圓形紅燈時仍逕予
    穿越路口至銜接路段，含左轉、直行、迴轉及右轉（依箭頭
    綠燈允許行駛者除外）即視為闖紅燈之行為。有繪設路口範
    圍者：車輛無視於紅燈警示，有穿越路口之意圖，而車身已
    伸入路口範圍亦視同闖紅燈；若僅伸越停止線而未達路口範
    圍者，則視為不遵守標線指示，此有交通部67年5 月18日交
    路字第05341 號、82年4 月22日交路字第009811號函釋可資
    參照。
三、經查：
  (一)異議人於民國97年7 月16日7 時58分許，騎乘車號BEU-380
    號重型機車，沿高雄市○○○○路北向南行駛，行至該路與
    美術館路交岔路口處，面對圓形紅燈時，仍於紅燈啟亮42.
    53秒時違規超越停止線，致使該車通過車道所埋設感應線圈
    後，現場照相系統即啟動拍攝，而為高雄市政府警察局交通
    警察大隊依法逕行開單舉發等情，有高雄市政府警察局交通
    警察大隊97年8 月5 日高市警交相字第BB0000000 號舉發違
    反道路交通管理事件通知單1 份及異議人闖越紅燈之採證照
    片2 張在卷可稽，堪信為真正。
  (二)異議人雖辯稱：異議人當日行經前開路段時，正有1 輛機車
    快速從旁邊通過，且違規左轉，因此連同異議人一同入鏡，
    第二張相片中異議人機車停在斑馬線前，沒有繼續前進，且
    煞車燈是亮的，足徵異議人無闖紅燈之事實，請明察秋毫，
    還異議人清白云云。惟依據上開卷附之異議人違規採證照片
    2 張觀之，其中第1 張違規照片攝得異議人所駕上開車輛於
    97年7 月16日7 時58分46秒許，於紅燈啟亮後42.53 秒時，
    在上開交岔路口車身超越停止線，尚未通過該交岔路口之行
    人穿越道線即斑馬線，另第2 張違規照片則攝得該車於紅燈
    啟亮後43.54 秒時，已向前行駛至該交岔路口之行人穿越道
    線，並進入該交岔路口，該交岔路口號誌設計黃燈秒數為
    3.88秒、線圈間距2.5 公尺（2500公釐）等情，有上開自動
    照相設備所拍攝之舉發違規彩色照片2 張，及高雄市政府警
    察局交通警察大隊97年10月24日高市警交三字第0970029731
    號函檢附之微電腦闖紅燈測速照片說明1 份在卷可參。綜此
    以觀，異議人遇有圓形紅燈啟亮，依法原應止停於停止線之
    前方，不得超越停止線或進入路口，因上開固定測速照相機
    係設定紅燈亮起後，才開始感應遭拍攝車輛越過停止線前感
    應線圈進而拍照，輔以2 張彩色採證照片所顯示異議人當時
    行車通過距離2.5 公尺之2 組感應線圈僅耗時1.01秒及第1
    張採證照片即紅燈亮起已42.53 秒時，異議人之車輛始超越
    停止線等情判斷，堪認異議人之車輛於紅燈亮起42.53 秒時
    ，並未停止於停止線前，而是繼續越過停止線前行，且於紅
    燈啟亮後43.54 秒時，已向前行駛至該交岔路口之行人穿越
    道線，並進入該交岔路口，以致其車輪觸動感應線圈而啟動
    照相儀器，而異議人通過間距2.5 公尺之2 組感應線圈，耗
    時僅約1.01秒，顯見異議人並無完全停止之意思，而是繼續
    向前行駛，難謂異議人無穿越路口之意圖。則依前揭交通部
    對於路口之定義暨對於超越停止線或闖紅燈之認定標準函釋
    及上開說明，應認本件異議人確有穿越路口之意圖，而其車
    身已伸入路口範圍，有視同闖紅燈之情形，異議人空言辯稱
    係因另部機車自旁邊快速通過違規左轉而入鏡，與客觀事證
    不符，顯屬無據，不可採信，難認其異議為有理由。
  (三)綜上所述，異議人確有裁決書上所載違規情事，異議人前揭
    所辯各節，並無足取。揆諸前揭法律規定，異議人既有上開
    違規情事，原處分機關依道路交通管理處罰條例第53條第1
    項規定，對異議人裁處罰鍰新臺幣1,800 元，並無違誤，異
    議人執上開情詞聲明異議，洵無理由。然按汽車駕駛人，違
    反同條例第53條規定者，除依原條款處罰鍰外，並應予以記
    違規點數3 點，道路交通管理處罰條例第63條第1 項第3 款
    定有明文。原處分機關既認本件異議人係違反同條例第53條
    第1 項之規定，則除處上開罰鍰外，自應併予記違規點數3
    點，惟原裁決處分漏未處罰，於法自有未合，且上開記點之
    處罰，係屬強制規定，無從減免。是異議人之異議雖無理由
    ，惟原處分既有上開瑕疵，仍屬無可維持，自應由本院將原
    處分撤銷，並仍以受處分人有違反道路交通管理處罰條例第
    53條第1 項之行為，應依同條例第63條第1 項第3 款及違反
    道路交通管理事件統一裁罰基準及處理細則所訂之違反道路
    交通管理事件統一裁罰基準表等規定，裁處異議人如主文第
    2 項所示之罰鍰，並記違規點數3 點，以資適法。又本件雖
    係異議人聲明異議之案件，惟原處分既有適用法條不當之情
    形，自無不利益變更禁止原則之適用，附此敘明。
四、據上論斷，應依道路交通案件處理辦法第20條前段，道路交
    通管理處罰條例第53條第1 項、第63條第1 項第3 款，裁定
    如主文。
中    華    民    國    97    年    12    月    30    日
                      交通法庭  法  官  陳思睿
以上正本證明與原本無異。
如不服本裁定，應於收受送達後5 日內向本院提出抗告狀（應附
繕本）。
中    華    民    國    97    年    12    月    31    日
                                書記官  何慧娟


司法院資訊處製作；財團法人民間司法改革基金會備份。
